臺灣臺中地方法院刑事判決　　　　　　　　　　　　九十三年度訴字第二五八三號
　　公　訴　人　臺灣臺中地方法院檢察署檢察官
　　被　　　告　丁○○
　　指定辯護人　本院公設辯護人乙○○
右列被告因違反毒品危害防制條例案件，經檢察官提起公訴（九十三年度偵字第七五
一六號），本院判決如左：
    主  文
丁○○販賣第二級毒品，處有期徒刑肆年。
扣案之安非他命壹包（淨重零點壹貳公克，零點零公克鑑驗用罄，尚餘零點零玖公
克）沒收銷燬之，十四Ｋ金項鍊壹條沒收。
    事  實
一、丁○○基於販賣第二級毒品安非他命之犯意，於民國九十三年二月二十日上午六
    時五十分許（起訴書誤載為九十三年二月二十二日下午一時許），在臺中市○區
    ○○路一七三號便利商店前，將安非他命一包（淨重○點一二公克，○點○三公
    克鑑驗用罄，尚餘○點○九公克）交給丙○○，並從丙○○手中收取一條價值新
    臺幣（下同）一千五百元之十四Ｋ金項鍊一條，作為販毒對價。嗣於同日十二時
    三十九分許丙○○撥打手機與丁○○連絡之際，經丁○○告知前開項鍊係假貨，
    遂與丁○○相約於上址，丙○○隨即至前址，並與丁○○就該項鍊是否為真品，
    而有經濟價值一事發生爭執，嗣於同日下午一時二十分許為附近巡邏警員蔡翼地
    及支援警員陳和銘、陳進德發覺有異，在上址查獲，且從丁○○騎乘機車置物箱
    內扣得供其施用而非販賣用之海洛因一包毛重０．三公克、安非他命二包（淨重
    共○點一三公克，○點○五公克鑑驗用罄，尚餘○點○八公克）、分裝夾鍊袋一
    包、注射針筒一支、電子磅秤一台、葡萄糖六包、行動電話三支，及為其販賣第
    二級毒品犯罪所得之十四Ｋ金項鍊一條，並由當時在場丙○○身上查獲丁○○販
    售予其之前開安非他命一包。
二、案經臺中市警察局第一分局報告臺灣臺中地方法院檢察署檢察官偵查起訴。
    理  由
一、訊據被告丁○○固坦承，證人丙○○於九十三年二月二十日上午六時許撥打被告
    0000000000號之行動電話，並於臺中市○區○○路一七三號便利超商
    前交付項鍊一條予被告，復於同日中午許證人丙○○又撥打前開行動電話予被告
    ，被告即告知證人丙○○伊所交付之項鍊並非金項鍊，不可典當換錢，證人丙○
    ○即至前址找被告，與被告就該項鍊是否為金項鍊有無價值乙事，發生爭執，嗣
    為警發覺有異，當場從被告騎乘機車置物箱內查得海洛因一包毛重０．三公克、
    安非他命二包（淨重共○點一三公克，○點○五公克鑑驗用罄，尚餘○點○八公
    克）、分裝夾鍊袋一包、注射針筒一支、電子磅秤一台、葡萄糖六包、十四Ｋ金
    項鍊一條、行動電話三支及證人丙○○身上查獲一包安非他命（淨重○點一二公
    克，○點○三公克鑑驗用罄，尚餘○點○九公克）等事實，惟矢口否認有何販賣
    第二級毒品之犯行，辯稱：當日上午六時許，原係丙○○要拿該金飾典當，但無
    身分證，要向其借身分證，但伊不借，遂同意由丙○○將該項鍊以一千元抵給伊
    ，嗣因伊發覺該項鍊並非金項鍊不值錢，方於同日中午許，丙○○撥打電話予伊
    時，告知丙○○此事，丙○○即過來找伊，二人方發生爭執，伊不曾賣安非他命
    予丙○○，丙○○身上之安非他命，亦非伊所交付予丙○○的物品云云。
二、惟查：
(一)、被告於右揭時、地將安非他命一包交付予證人丙○○，證人丙○○則將扣案十四
    Ｋ金項鍊一條交付被告等情，業據證人丙○○於本院審理時證述在卷（本院卷第
    六一至六三頁），核與證人丙○○於偵查及警詢時所述前後大致相符（偵卷第十
    五、七二、七三頁），並無矛盾歧異之處。又被告為警查獲之際，確於被告車內
    取出前開十四Ｋ金項鍊一條，於證人丙○○身上查獲安非他命一包，均核與證人
    丙○○前開證言相符。再者，前開於證人丙○○身上查獲之安非他命一包，經送
    內政部警政署刑事警察局鑑驗之結果，確含有第二級毒品甲基安非他命成份，亦
    有內政部警政署刑事警察局九十四年一月十四日刑鑑字第○九三○二三四九三一
    號鑑定書在卷可稽（本院卷第四十頁），而證人丙○○為警查獲經警採集其尿液
    ，以經氣相層析質譜儀之檢驗結果，呈安非他命類之陽性反應，亦核與證人丙○
    ○證述伊當日有以被告交付之安非他命施用之事實相符。另審酌被告與證人丙○
    ○僅係普通朋友，交情不深，亦無仇怨，當無設詞構陷被告之理。準此，證人丙
    ○○前開所述應堪採信，被告所辯其未交付安非他命予證人丙○○云云，尚無足
    採。
(二)、證人丙○○交付予被告之前開扣案項鍊係十四Ｋ金，重量二錢五分，此有打金舖
    有限公司說明函可佐（附於扣案證物袋內），又該條新品購買之價格為二、三千
    元，九十三年二月間持往典當尚值一千五百元乙節，亦據證人丙○○證述在卷（
    本院卷第五五頁）。而依證人丙○○所述當日被告交付之過程，係證人丙○○先
    以電話向被告索取安非他命，被告不同意，證人丙○○方至臺中市○區○○路一
    七三號便利商店前找被告索取安非他命，被告亦不同意，惟當證人丙○○拿出前
    開扣案十四Ｋ金項鍊，陳明該項鍊之價值，被告方同意給予證人安非他命一包，
    證人丙○○復將項鍊交予被告等情（本院卷第五四、六三頁），顯見扣案之十四
    Ｋ金項鍊一條應係購買安非他命之對價，被告於交付安非他命與證人丙○○之際
    ，確有營利之意思應可認定。
(三)、辯護人雖為被告辯護稱：於證人丙○○身上所扣得之安非他命毛重約○點三公克
    （為警查獲時之秤重），證人丙○○自承已施用二次，是被告交付安非他命時之
    毛重絕非僅止於○點三公克，又依證人丙○○所述該Ｋ金項鍊經向當舖查詢其價
    格約值一千五百元，以被告交付之安非他命以言，其價格應超出一千五百元許多
    ，兩者對價顯不相當，其行為應僅止於轉讓二級毒品安非他命云云，惟辯護人並
    未說明其如何推論被告購入復交付予證人丙○○之安非他命之購入價格，必定超
    出一千五百元之理由，此或係因被告於本院審理時供述，為警查獲時由被告處所
    扣得之二包安非他命（為警查獲時秤重其毛重○點五公克），其係以二、三千元
    所購得云云，為其推論之依據。惟查被告亦自承扣案之二包安非他命其亦已施用
    過，核被告為警查獲後經採集其尿液送驗後呈安非他命類之陽性反應相符，此亦
    有詮昕科技股份有限公司濫用藥物尿液檢驗報告在卷可參（偵卷第五一頁），足
    認被告確曾有施用前開安非他命，惟被告及證人丙○○究係施用多少數量，已無
    可考，自亦無法回溯推算其購買之重量，以推知其真正之價格。況毒品之價格並
    未有一定之市場行情可查，其價格隨著出售者取得管道之風險、數量及買受者購
    買之數量、甚至交情而有所不同，前開被告所述其購得之安非他命是否確為二、
    三千元，亦屬有疑。若確係二、三千元，何以被告無法正確說明其購買之價格，
    僅籠統的陳述二、三千元，而二千元與三千元，差距即達一千元之譜。再參以在
    政府大力取締毒品案件之下，就施用毒品者而言，出面購買毒品需有管道，並有
    因此被查獲之風險存在，而被告與證人丙○○雖認識，但非熟識亦無深交，此據
    被告供承在卷（本院卷第二○頁）。是以，被告自無無償或以不相當之對價轉讓
    證人丙○○之理，此觀證人丙○○先係不斷向被告索取，被告均不願給予，方由
    證人丙○○提議給予被告Ｋ金項鍊一條自明。辯護人另稱：被告所有之0000
    000000號行動電話之通聯紀錄所示，早上六時零三分四十秒係以0000
    000000號行動電話發話，並非公訴人所指之公用電話，至於六時三十六分
    零一秒、六時四十二分十四秒、六時四十七分三十秒，雖均係以0000000
    0號公用電話撥出，惟下午一時以後，並無證人丙○○以公用電話打給被告之紀
    錄，即便十二時三十九分三十四秒有公用電話撥出之紀錄，惟該公用電話係00
    000000號，與上開00000000號公用電話非屬同一支，與證人丙○
    ○所稱均是使用同一支電話與被告聯絡有異。查證人丙○○於本院證述曾分別於
    九十三年二月二十日上午六時許、下午一時許以同一支公用電話撥打00000
    00000號行動電話予被告乙節，與0000000000號之行動電話通聯
    紀錄記載之發話電話及詳細時間不符。嗣經本院審理時提示前開通聯紀錄予證人
    丙○○確認，其證述：伊記得早上，伊係連續打了幾通，因為前面被告手機無人
    接聽進入語音信箱，伊又掛斷重打，最後一通被告才有接聽等語（本院卷第六八
    、七○頁），核與前開通聯紀錄上記載之六時三十六分許至六時四十七分許之通
    聯紀錄相符，且該通聯紀錄係以電腦等設備自動紀錄，自應以該通聯紀錄記載之
    發話電話及時間為正確，證人丙○○撥打電話與被告之時間應係九十三年二月二
    十日上午六時四十七分許及同日十二時三十九分許。然證人丙○○自警詢、偵查
    及本院審理時均證述：伊確有於九十三年二月二十日上午六時許、下午一時許以
    公用電話撥打0000000000號之行動電話予被告等情，被告就此亦不爭
    執，是以前開撥打電話之發話電話處所及正確時間均未曾成為本案重要爭點，證
    人丙○○就其撥打電話之確實時間與撥打使用之電話機未曾刻意回想記憶，致其
    陳述與通聯紀錄上所載紀錄有所誤差亦非與常情有違。且被告曾於警詢、偵查及
    本院審理時均坦認：證人丙○○確於九十三年二月二十日上午及中午許撥打電話
    至被告0000000000號之行動電話等情不諱，故自不能因證人丙○○前
    述撥打0000000000號行動電話之時間、地點記憶有所疏漏，即認證人
    丙○○證述之所有情節，全無可採。
(四)、綜上所述，被告所辯應無可採，本案事證明確，被告前開犯行堪可認定。
三、按安非他命為毒品危害防制條例第二條第二項第二款所列之第二級毒品，被告以
    收取證人丙○○所有之Ｋ金項鍊一條作為給付證人丙○○安非他命一包之對價，
    核被告所為，係犯毒品危害防制條例第四條第一項之販賣第二級毒品罪。又按刑
    法第五十九條規定犯罪情狀可憫恕者，得酌量減輕其刑，為法院得自由裁量之事
    項，雖法院為裁量減輕時，並非漫無限制，以被告犯罪情狀客觀上足以引起社會
    上一般人之同情，始足當之，最高法院八十一年度台上字第八六五號判決可資參
    照，本件審酌被告年僅二十四歲，因與證人丙○○係屬友人，且受證人丙○○一
    再央求，始出售一次予證人丙○○，且數量尚稱輕微，並非大量，又被告並非販
    賣毒品於不熟識之不特定對象，其販賣安非他命之犯行，所危害對象僅有證人丙
    ○○一人，且本件查獲被告時，現場亦未查獲被告持有大量安非他命，被告持有
    數量既甚為有限，更足佐證被告並非販賣安非他命之大規模販毒集團，衡之毒品
    危害防制條例第四條第二項之法定本刑為無期徒刑、七年以上有期徒刑，倘科以
    被告該法定最低之刑，尚嫌過重，情輕法重，其情狀尚堪憫恕，依刑法第五十九
    條之規定，酌量減輕被告之刑。爰審酌被告之素行，其犯罪之動機與目的僅係一
    時貪圖十四Ｋ金項鍊一條，而販賣安非他命僅一次、其販賣對象僅有一人及其販
    賣之數量甚微，與販賣安非他命產生之危害，暨犯後猶否認犯行等等一切情狀，
    量處如主文所示之刑。
四、扣案之證人丙○○所持有之安非他命一包（淨重○點一二公克，○點○三公克鑑
    驗用罄，尚餘○點○九公克），係屬本案查獲之毒品，應依毒品危害防制條例第
    十八條第一項前段規定，不問屬於犯人與否沒收銷燬之；扣案十四Ｋ金項鍊一條
    係被告販賣安非命所得乙節，業據證人丙○○證述在卷，應依同條例第十九條第
    一項規定，宣告沒收。至扣案被告所持有安非他命二包、海洛因一包，雖均係屬
    毒品，惟與本案販賣毒品第二級毒品無涉，自應由被告涉犯施用毒品案件中為適
    法之處理（最高法院九十年度臺上字第五八七○號、九十一年度臺上字第四○七
    六號判決意旨參照）。另扣案之電子秤一台、葡萄糖六包、夾鏈分裝袋一包、行
    動電話三支，並無證據足認係被告供犯本案販賣安非他命所用之物，爰不為沒收
    之諭知。
據上論斷，應依刑事訴訟法第二百九十九條第一項前段，毒品危害防制條例第四條第
二項、第十八條第一項前段、第十九條第一項，刑法第十一條、第五十九條，判決如
主文。
本案經檢察官甲○○到庭執行職務。
中      華      民      國      九十四      年    三    月    三十      日
                                臺灣臺中地方法院刑事第十四庭
                                    審判長法  官  楊  真  明
                                          法  官  陳      葳
                                          法  官  劉  逸  成
右正本證明與原本無異。
如不服本判決，應於送達後十日內向本院提出上訴狀（須附繕本），上訴於臺灣高等
法院臺中分院。
                                          書記官
中      華      民      國      九十四      年    三    月    三十      日
附錄論罪科刑法條
毒品危害防制條例第四條第二項
製造、運輸、販賣第二級毒品者，處無期徒刑或七年以上有期徒刑，得併科新台幣七
百萬元以下罰金。
